臺灣橋頭地方法院刑事判決　
111年度審交易字第36號
公  訴  人  臺灣橋頭地方檢察署檢察官
被      告  劉政勲


上列被告因過失傷害案件，經檢察官提起公訴（110年度偵字第1
4302號），本院判決如下：
    主  文
劉政勲犯過失傷害罪，處拘役參拾日，如易科罰金，以新臺幣壹
仟元折算壹日。
    事  實
一、劉政勲於民國110年3月7日19時15分許，駕駛車牌號碼000-0
    000號自用小客車（下稱甲車），沿高雄市楠梓區旗楠路由
    西往東方向行駛至該路段與興西路之交岔路口，欲右轉興西
    路往南行駛時，本應注意汽車行駛至交岔路口；對同一車道
    並行之車輛，應注意車前狀況及保持二車並行之間隔，並隨
    時採取必要之安全措施；而依當時天候晴、夜間有照明、柏
    油路面乾燥無缺陷、道路無障礙物及視距良好，並無不能注意之
    情狀，竟疏未注意上開事項，適林雅瑭騎乘車牌號碼000-000
    0號普通重型機車（下稱乙車）沿旗楠路由西往東方向行駛
    外側車道，由甲車右後方駛至，且於進入路口前，與甲車並
    行，而遭劉政勲所駕甲車之右前車頭撞擊，致林雅瑭受有右
    手、左肘、左膝、左髖擦挫傷之傷害。
二、案經林雅瑭訴由高雄市政府警察局楠梓分局報請臺灣橋頭地
    方檢察署檢察官偵查起訴。
    理  由
一、被告以外之人於審判外之陳述，雖不符前4條之規定，而經
    當事人於審判程序同意作為證據，法院審酌該言詞陳述或書
    面陳述作成時之情況，認為適當者，亦得為證據，刑事訴訟
    法第159 條之5 第1 項定有明文。查本件作為證據使用之相
    關審判外陳述，檢察官及被告劉政勲於本院準備程序時均同
    意作為證據（審交易卷第34頁），本院並依法踐行調查證據
    程序，另審酌此等證據資料作成時並無違法不當之瑕疵，亦
    無其他依法應排除證據能力之情形，乃認以之作為證據要屬
    適當，均得採為本件認定事實之依據。
二、訊據被告固坦承其於公訴意旨所稱時地，駕駛甲車，與告訴
    人騎乘之乙車發生兩車碰撞之交通事故等情，惟矢口否認有
    何過失傷害之犯行，辯稱：伊與告訴人行駛於同一車道，不
    適用道路交通安全規則第102條第1項第7款「轉彎車應禮讓
    直行車」之規定，伊右轉時有於距路口接近30公尺前打方向
    燈，並先從中線車道切換至外車道再右轉，告訴人在伊右轉
    時加速並從右方超車，違反道路交通安全規則第101條第5項
    規定，導致車禍發生，伊沒有過失云云，經查：
  ㈠被告於公訴意旨所稱時地，駕駛甲車沿高雄市楠梓區旗楠路
    由西往東方向行駛至該路段與興西路之交岔路口，欲右轉興
    西路往南行駛時，適告訴人騎乘乙車，沿旗楠路由西往東方
    向行駛外側車道，由右後方駛至，且於進入路口前，與甲車
    並行，而遭被告駕駛之甲車右前車頭撞擊，致告訴人受有右
    手、左肘、左膝、左髖擦挫傷之傷害等情，業據告訴人於警
    詢及偵查中證述明確（警卷第9至12頁、偵卷第22頁），並
    有道路交通事故現場圖、道路交通事故調查報告表㈠、㈡、道
    路交通事故談話紀錄表、事故現場照片及健仁醫院診斷證明
    書等件存卷可稽（見警卷第21、25至32、41至55），且為被
    告所坦承不諱，自堪先予認定。
  ㈡公訴意旨稱：被告右轉彎前，未於距交岔路口30公尺前顯示
    方向燈或手勢，換入外側車道，駛至路口後再行右轉等語，
    此固有行車紀錄器錄影紀錄及檢察事務官之勘驗報告在卷可
    佐，然從檢察事務官勘驗報告所附編號B3-4照片以觀（偵卷
    第29頁），被告變換至外車道時，是否距前方路口不足30公
    尺，未經以工具或其他客觀方法實際測量，僅以目測估算，
    復為被告所否認，本於罪疑惟輕，洵難為被告不利之認定。
    又被告自承甲、乙車於碰撞前，2車行駛於外側同一車道等
    語，此有甲車之行車紀錄器錄影紀錄及檢察事務官勘驗報告
    在卷可佐（偵卷第23-32頁），應堪採信。又汽車行駛至交
    岔路口，其行進、轉彎應依之規定，道路交通安全規則第10
    2條定有明文，同條第1項第7款「轉彎車應禮讓直行車先行
    」之規定，應係適用不同行車方向或不同車道之行駛情形；
    有交通部98年07月03日交路字第0980040138號函釋見解可資
    參照，可認本案情形無可適用上開規定之情，公訴意旨所指
    被告有此部分之注意義務違反，固非可採。然按汽車行駛時
    ，駕駛人應注意車前狀況及兩車並行之間隔，並隨時採取必
    要之安全措施，不得在道路上蛇行，或以其他危險方式駕車
    ，道路交通安全規則第94條第3項定有明文，於兩車行駛同
    一車道並行之交通秩序，仍應遵守此項規定，合先敘明。
　㈢案發時告訴人所騎乘乙車出現在被告行車記錄器後鏡頭畫面
    中的時間是19時12分47秒，行車位置在被告甲車右後方，碰
    撞時間是19時12分50秒，碰撞時告訴人位於被告車輛的右前
    方，為被告所不爭執（審易卷第56頁），並有事故現場照片
    在卷可佐（警卷第59、61、63頁），故被告可看見右後方乙
    車至2車碰撞前，前後歷經3秒，且被告顯可預見乙車在甲車
    右後方持續直行，如被告右轉，有與乙車發生碰撞之虞，被
    告有足夠之反應時間，卻未採取必要之安全措施，仍於前方
    路口逕行右轉，造成乙車直行至甲車右前方時，2車發生碰
    撞，佐以道路交通事故初步分析研判表以觀（偵卷第19頁）
    ，被告顯有違反注意車前狀況及未保持兩車並行間隔之義務
    注意。　
　㈣又被告雖又辯稱告訴人違規從其右側超車，始造成車禍等語
    ，此固有高雄市政府交通局車輛行車事故鑑定委員會鑑定意
    見書載稱告訴人路口超車不當，為肇事原因。被告無肇事因
    素等語為據（警卷第14頁），惟按所謂「超車」，係指前行
    車減速靠邊或以手勢或亮右方向燈表示允讓後，後行車始得
    超越。超越時應顯示左方向燈並於前車左側保持半公尺以上
    之間隔超過，行至安全距離後，再顯示右方向燈駛入原行路
    線，此為道路交通安全規則第101條第5項所明文。然本件乙
    車與甲車係並行於同一車道，乙車並未變換車道，而係單純
    直行，此為被告所不爭執，並有前揭行車紀錄器影像及檢察
    事務官勘驗報告所附照片可佐，乙車直行縱欲超越甲車，亦
    非屬道路交通安全規則第101條第5項所規範之「超車」，上
    開鑑定意見顯有誤解「超車」之規範意旨，鑑定意見以此錯
    誤見解為基礎，且疏未審酌同一車道併行之車輛，應注意車
    前狀況及保持二車並行之間隔，並隨時採取必要之安全措施
    之規定，則其認被告無肇事因素，即非可採，被告據此錯誤
    之鑑定意見為辯，亦非可採。　　
  ㈤汽車行駛時，駕駛人應注意車前狀況及兩車並行之間隔，並隨時採取必要之安全措施，不得在道路上蛇行，或以其他危險方式駕車，道路交通安全規則第94條第3項定有明文，查被告既領有合格之普通自小客車駕駛執照（警卷第67頁），被告對於上開規定理應知之甚詳，並予以注意；又案發時天候晴、夜間有照明、柏油路面乾燥無缺陷、道路無障礙物及視距良好，亦有上開道路交通事故調查報告表㈠在卷可參，且依被告智識、能力亦無不能注意之情形，則被告駕駛甲車行經上開路段，自應注意依上開規定行駛，詎其已預見乙車將直行，甲車若欲右轉，2車有發生碰撞之虞，且有足夠之反應時間，仍未採取安全措施，注意車前狀況及未保持兩車並行間隔，於前方路口逕行右轉，造成乙車直行至甲車右前方時，兩車發生碰撞，肇致本件車禍，其就本件車禍之發生有過失甚明。而告訴人因本件車禍而受有前述傷害，被告之過失行為與告訴人之受傷結果間，顯具有相當因果關係。
  ㈥綜上所述，本案事證明確，被告上開行洵堪認定，應依法論
　　科。
三、論罪科刑
　㈠核被告所為，係犯刑法第284條前段過失傷害罪。
　㈡被告於肇事後偵查機關未發覺前，主動向到場處理之員警坦
    承肇事乙情，此有上開高雄市政府警察局道路交通事故肇事
    人自首情形紀錄表在卷可參，則被告對於未發覺之罪自首而
    接受裁判，爰依刑法第62條前段規定，減輕其刑。　
  ㈢本院審酌被告未能確實遵守交通安全規則以保護其他用路人
    之生命、身體及財產之安全，並因前述之疏失行為而肇生本
    件車禍及造成告訴人受傷，所為實有不該；又被告犯後矢口
    否認犯行，且未合理賠償告訴人，犯罪所生損害尚未減輕，
    難謂犯後態度良好，兼衡本件告訴人所受傷勢之程度、被告
    過失之情節，自陳二專畢業、已婚，年收新臺幣60萬元，已
    婚，扶養2名二成年子女之智識程度、家庭經濟狀況等一切
    情狀（審交易卷第60頁），爰量處如主文所示之刑，並諭知
    易科罰金之折算標準，以資懲儆。
據上論斷，應依刑事訴訟法第299條第1項前段，判決如主文。
本案經檢察官靳隆坤偵查起訴，檢察官李門騫到庭執行職務。
中　　華　　民　　國　　111 　年　　5 　　月　　25　　日
                  刑事第四庭    法　官  簡祥紋
以上正本證明與原本無異。
如不服本判決應於收受判決後 20 日內向本院提出上訴書狀，並
應敘述具體理由。其未敘述上訴理由者，應於上訴期間屆滿後20
 日內向本院補提理由書 (均須按他造當事人之人數附繕本)「切
勿逕送上級法院」。
中　　華　　民　　國　　111 　年　　5 　　月　　25　　日
                                書記官  陳佳彬